【裁判字號】    99,抗,24
【裁判日期】    990129
【裁判案由】    撤銷緩刑
【裁判全文】
臺灣高等法院臺南分院刑事裁定            99年度抗字第24號
抗  告  人
即受刑人    甲○○
上列抗告人因侵占案件，不服臺灣台南地方法院中華民國98年12
月25日聲請撤銷緩刑之裁定（98年度撤緩字第128號），提起抗
告，本院裁定如下：
    主  文
抗告駁回。
    理  由
一、本件抗告意旨略以：刑法第75條之1第1項第四款之立法理由
    載明:「至於所謂『情節重大』係指:受判決人顯有履行負擔
    之可能，而隱匿或處分其財產，故意不履行、無正當事由拒
    絕履行或顯有逃匿之虞等情事而言」，抗告人依本院97 年
    度上易字第541號判決固應自民國98年1月30日起按月給付捷
    利旅行社2萬元，直至全部清償為止。惟因抗告人於97年10
    月12日剛產下次女，根本無法外出找尋工作，只能向親朋好
    友借貸，以償還捷利旅行社之賠償金，之後因借貸無門，又
    一直無法找到工作，連98年1月起之健保費亦無從支付，以
    致未能繼續償還捷利旅行社之賠償金，抗告人並無隱匿或處
    分其財產之行為，亦非故意不履行，實因目前無能力可履行
    ，非無正當事由拒絕履行，顯與刑法第75條之1第1項第四款
    所謂「情節重大」之規定不符，原裁定遽為撤銷緩刑，顯未
    盡調查之責，請求撤銷原裁定等語。
二、按受緩刑之宣告而有下列情形之一，足認原宣告之緩刑難收
    其預期效果，而有執行刑罰之必要者，得撤銷其宣告：(一)
    緩刑前因故意犯他罪，而在緩刑期內受得易科罰金之有期徒
    刑、拘役或罰金之宣告確定者。(二)緩刑期內因故意犯他罪
    ，而在緩刑期內受得易科罰金之有期徒刑、拘役或罰金之宣
    告確定者。(三)緩刑期內因過失更犯罪，而在緩刑期內受有
    期徒刑之宣告確定者。(四)違反第74條第2項第1款至第8款
    所定負擔情節重大者；刑法第75條之1第1項分別定有明文。
    而緩刑宣告是否得撤銷，除須符合刑法第75條之1第1項各款
    之要件外，本條並採裁量撤銷主義，賦予法院撤銷與否之權
    限，特於第1項規定實質要件為「足認原宣告之緩刑難收其
    預期效果，而有執行刑罰之必要」，供作審認之標準。亦即
    於上揭「得」撤銷緩刑之情形，法官應依職權本於合目的性
    之裁量，妥適審酌被告所犯前後數罪間，關於法益侵害之性
    質、再犯之原因、違反法規範之情節是否重大、被告主觀犯
    意所顯現之惡性及其反社會性等情，是否已使前案原為促使
    惡性輕微之被告或偶發犯、初犯改過自新而宣告之緩刑，已
    難收其預期之效果，而確有執行刑罰之必要。
三、經查，本件受刑人因侵占案件前經本院於97年12月10日以97
    年度上易字第541號判處有期徒刑1年2月，緩刑4年，且應給
    付捷利旅行社新臺幣（下同）67萬4650元。給付方式為自98
    年1月30日起，每月給付2萬元，至全部清償完畢為止，如一
    期未付視為全部到期，並於同年12月10日確定，有卷附判決
    正本可稽。查受刑人98年1月應付之2萬元遲至同年2月2日始
    給付，同年2月應付之2萬元遲至同年月27日、3月11日始各
    給付1萬元，同年3月應付之2萬元遲至同年4月20日、29 日
    始各給付1萬元，同年4月應付之2萬元遲至同年5月15日始給
    付1萬元，且98年5月份起之和解金迄今均未清償而未履行緩
    刑條件，有捷利旅行社有限公司聲請狀1紙附卷可參，並據
    抗告人於原審訊問亦自承伊自98年6月起即未再履行緩刑條
    件等語，有卷附訊問筆錄可稽（原審卷第9頁），且上開受
    刑人應履行賠償義務之期限長達34期（以每月為一期計算為
    2年又10月），受刑人實有充分時間依其經濟、信用及工作
    狀況，如期清償，足見受刑人顯有履行負擔之可能，故意不
    履行，且於判決後迄今僅支付賠償金7萬元（即第四期賠償
    金尚未足額給付）上開法院所諭知之損害賠償金額予被害人
    之情以觀，顯然受刑人並無切實履行上開負擔之真意，足見
    其無視法院上開諭知之輕率態度，難認受刑人於犯後已生悔
    意，原宣告之緩刑顯然未能使得受刑人悛悔向上，而難收其
    預期效果，因認有執行刑罰之必要，從而原審審酌受刑人未
    履行緩刑條件持續長達半年以上，亦無其他確保緩刑條件履
    行之方案或得被害人同意緩期履行之情形，認受刑人已違反
    刑法第74條第2項第3款所定負擔情節重大，合於刑法第75條
    之1第1項第4款所定得撤銷緩刑之要件，因而裁定撤銷抗告
    人之緩刑宣告；本院經核原審認事用法並無不當。抗告人雖
    以前揭理由提起抗告，惟查，抗告人產女之時間係在前揭判
    決時間之前，至於工作情形，亦與抗告人於成立和解之際之
    情況相當（即和解當時並無工作），從而抗告人並無因頓失
    給付能力，而無從給付之情形，且以抗告人正值青壯年時期
    ，亦無不能工作之事由，則抗告人未能履行給付賠償金並無
    正當理由，所辯顯無足採，綜上，本件抗告為無理由，應予
    駁回。
四、據上論結，應依刑事訴訟法第412條，裁定如主文。
中    華    民    國    99    年    1     月    29    日
                  刑事第四庭    審判長法  官  吳志誠
                                      法  官  彭喜有
                                      法  官  羅心芳
以上正本證明與原本無異。
不得再抗告。
                                      書記官  蔡振豐
中    華    民    國    99    年    1     月    29    日

司法院資訊處製作；財團法人民間司法改革基金會備份。
